臺灣高雄地方法院刑事判決　　　　　　　　　　　　九十三年度訴字第二九四四號
　　公　訴　人　臺灣高雄地方法院檢察署檢察官
　　被　　　告　丙○○　男　四.
右列被告因偽造文書等案件，經檢察官提起公訴（九十三年度偵字第一八六七七號）
，本院判決如左：
    主  文
丙○○攜帶兇器竊盜，累犯，處有期徒刑拾月。扣案一字起子壹支、打字模具壹組均
沒收。
    事  實
一、丙○○曾因違反區域計畫法案件，經本院以九十一年度簡字第一二０四號判處有
    期徒刑二月確定，於民國九十二年四月二十九日易科罰金執行完畢。緣吳福賢（
    另經檢察官不起訴處分）於九十三年六月底，將其受贈自舅舅，車牌號碼ＧＡ－
    八七五二號，引擎號碼ＹＬＮ三二一ＳＴＤ六四三○六號，車身號碼ＳＧＬ○六
    九○○號之裕隆廠牌自用小客車一輛，送至丙○○所經營位在高雄縣仁武鄉○○
    路七二之一號旁之豪得汽車修護廠進行維修，詎丙○○見吳福賢送修之車輛大樑
    已嚴重龜裂，車身無法維修使用，竟起意竊取同型車輛，偽造屬於準私文書之引
    擎及車身號碼後，將贓車交付吳福賢以代維修，並旋基於為自己不法所有之竊盜
    犯意及行使偽造準私文書之犯意，於同年七月初某日凌晨，攜帶其所有客觀上足
    對人之生命、身體、安全構成威脅，具有危險性之兇器一字起子一支，至高雄縣
    鳳山市○○里○○路二二六巷口，持上開一字起子打開車門，以拉出電源線後再
    接線發動電門鎖之方式，下手竊取乙○○所有車牌號碼ＶＣ－三五二七號，引擎
    號碼ＹＬＮ三二一ＳＴＤ六四六四○號，車身號碼為ＳＧＤ○六四七五七號之裕
    隆廠牌自用小客車一輛，價值約新臺幣（下同）八萬元，得手後將該贓車駛至上
    開汽車保養場，並於三天後在上開汽車修護廠內，持挫刀一支及打字模具一組，
    將原車牌號碼ＶＣ－三五二七號車輛之引擎號碼ＹＬＮ三二一ＳＴＤ六四六四○
    號後面三碼磨平，偽刻為「三○六」，另將該車輛之車身號碼ＳＧＤ○六四七五
    七號後面六碼磨平，另偽刻「Ｌ○六九○○」，而偽造為吳福賢所有車輛之原始
    引擎及車身號碼，於完成後將挫刀任意丟棄，並卸下ＶＣ－三五二七號車牌號碼
    二面，丟入高雄縣仁武鄉○○路附近之大排水溝內以圖滅跡，再改懸ＧＡ－八七
    五二號車牌號碼二面，且於九十年七月中旬，在上開汽車修護廠內，將偽造完成
    之贓車連同鑰匙二支交付予不知情之吳福賢而行使之，足生損害於公路監理機關
    對於車籍管理之正確性及乙○○所有權行使之權利，丙○○並因此獲得修車款一
    萬五千元。嗣於九十三年八月二十六日下午五時三十分許，吳福賢駕駛前揭贓車
    行經高雄市○○區○○路七六二巷口時，經警發覺有異予以攔檢，警方於取得吳
    福賢之同意後，對該贓車之引擎及車身號碼進行電解還原，得悉偽造引擎、車身
    號碼情事，並扣得吳福賢駕駛前揭贓車所用之鑰匙一支；警方另依吳福賢之陳述
    循線查獲丙○○，且在丙○○之同意下至上開汽車修護廠，起出丙○○所有供行
    竊所用之一字起子一支，及其所有供偽刻引擎及車身號碼所用之打字模具一組。
二、案經高雄市政府警察局三民第二分局報請臺灣高雄地方法院檢察署檢察官偵查起
    訴。
    理  由
壹、程序方面：
一、按被告以外之人於審判外之言詞陳述或書面陳述，雖不符前四條之規定，而當事
    人於法院調查證據時，知有不得作為證據之情形，而未於言詞辯論終結前聲明異
    議者，視為同意作為證據，法院審酌該言詞陳述或書面陳述作證時之情況，認為
    適當者，亦得為證據，刑事訴訟法第一百五十九條之五定有明文。立法意旨在於
    傳聞證據未經當事人之反對詰問予以核實，原則上先予排除，惟若當事人已放棄
    詰問或未聲明異議，基於證據資料愈豐富，愈有助於真實發現之理念，且強化言
    詞辯論主義，法院自可承認該傳聞證據例外擁有證據能力。查被害人乙○○、證
    人吳福賢之警訊筆錄，及渠等於偵查中未經具結之陳述，檢察官及被告於言詞辯
    論終結前，均未對之聲明異議，視為同意其證據能力，本院復審酌被害人乙○○
    、證人吳福賢於警、偵訊中所陳內容詳盡，並無任何遭違法取供之情形，應適當
    作為證據，是被害人乙○○、證人吳福賢於司法警察及檢察官訊問時所為陳述均
    有證據能力。
二、次按被告之自白，非出於強暴、脅迫、利誘、詐欺、疲勞訊問、違法羈押或其他
    不正之方法，且與事實相符者，得為證據，刑事訴訟法第一百五十六條第一項定
    有明文。本案司法警察係於九十三年八月二十七日上午十一時許之日間，對被告
    進行訊問，於訊問被告前，已依刑事訴訟法第九十五條之規定告知被告訴訟法上
    之權利，及得通知辯護人及親友在場，惟被告表示不必通知親友及辯護人到場，
    警方於訊畢被告後，並交付筆錄予被告閱讀簽名乙節，此有被告簽名及捺印指印
    於其上之警訊筆錄一份在卷可考，而被告於本院審理時，復陳稱並無不合法取得
    證據之情事，足見警方對被告製作筆錄時，並未施以強暴、脅迫等不正方法；又
    檢察官於訊問被告時，非但告知被告訴訟法上權利，且當時在場者尚有被害人乙
    ○○及證人吳福賢，有報到單一紙存卷供參，是檢察官亦無可能對被告違法取供
    ，故被告於警、偵訊中之自白應具任意性無疑。
貳、實體方面：
一、訊據被告丙○○固承認於右述時地受證人吳福賢之託，代為修繕車牌號碼ＧＡ－
    八七五二號車輛，及於九十三年七月中旬，在其經營之汽車修護廠內，將被害人
    乙○○所有原車牌號碼ＶＣ－三五二七號車輛之引擎及車身號碼磨掉，重新偽刻
    為證人吳福賢所有車輛之引擎及車身號碼，再卸下原車牌號碼，改懸ＧＡ－八七
    五二號車牌號碼後，將該改造完成之贓車連同鑰匙二支交付證人吳福賢使用，並
    收取修車款一萬五千元乙情不諱，惟矢口否認有何攜帶兇器竊盜犯行，辯稱：我
    我沒有持扣案一字起子下手竊取車牌號碼ＶＣ－三五二七號車輛，該車輛係由一
    位不知名之客人駕駛至我經營之汽車修護廠進行維修，共修理二次，修理費高達
    一萬多元，客人覺得修理費過高不划算，向我表示拋棄該車輛，過幾天後，吳福
    賢請我幫他修理車牌號碼ＧＡ－八七五二車輛，他說他車子大樑嚴重龜裂，我就
    告訴他這種車子不能要了，剛好我見汽車修護廠內客人不要的車牌號碼ＶＣ－三
    五二七號車輛是同款式，就將該廢棄車重新打磨車身及引擎號碼，並掛上ＧＡ－
    八七五二車牌號碼後，交付予吳福賢使用云云。經查：
（一）右述事實，業據被告於警訊中坦承：吳福賢於九十三年六月底，駕駛其所有車
      牌號碼ＧＡ－八七五二號車輛，至我經營的汽車修護廠請我維修，我就於九十
      三年七月間凌晨，在高雄縣鳳山地區，以扣案之一字起子打開車門拉出電源線
      之方式，下手竊取車牌號碼ＶＣ－三五二七號車輛，於竊得後即將該車駛至上
      開汽車修護廠，停放三天後持工具將該車之引擎與車身號碼磨去，並以扣案之
      打字模具一組重新打上吳福賢車輛的引擎及車身號碼，再將原ＶＣ－三五二七
      號車牌號碼卸下，丟到高雄縣鳳山市○○鄉○○路之大排水溝內，改懸ＧＡ－
      八七五二號車牌號碼，再將偽造完成之贓車交付吳福賢使用等語（九十三年八
      月二十七日警訊筆錄），於偵查中亦供認：我於今年七月間，在高雄縣鳳山市
      拿一字起子偷車牌號碼ＶＣ－三五二七號車輛，再於七月中旬，在我經營的汽
      車修護廠將該車之引擎及車身號碼重打，吳福賢不知此事等語非虛（偵查卷第
      一二頁），核與被害人乙○○於警、偵訊中指訴之情節一致（九十三年八月二
      十七日警訊筆錄、偵查卷第一三頁），並經證人丙○○於警、偵訊中陳述甚詳
      （九十三年八月二十七日警訊筆錄、偵查卷第三至四、一二頁），且有搜索扣
      押筆錄、扣押筆錄、贓物認領保管收據、車籍作業系統查詢認可資料、汽車新
      領牌照登記書、車輛協尋證明單、車輛車牌失竊作業查獲車輛認可資料、車輛
      尋獲電腦輸入單各一份、扣押物品目錄表二紙與查獲照片二十幀附卷足稽，以
      及一字起子一支與打字模具一組扣案可資佐證。
（二）被告於本院審理時翻異前供，辯稱車牌號碼ＶＣ－三五二七號車輛係由一位不
      知名之客人駕駛至其經營之汽車修護廠進行維修，因修理費高達一萬多元，客
      人覺得修理費過高不划算，即表示拋棄該車輛云云，惟查被告確有於九十三年
      七月間，在高雄縣鳳山市地區，持一字起子下手竊取被害人乙○○所有之車牌
      號碼ＶＣ－三五二七號車輛乙情，業據被告於警、偵訊中供明在卷，俱如前述
      ，衡諸被告於警、偵訊供述時較接近案發時間，較少考量利弊得失，應較事後
      於本院審理時翻異之詞可信；佐以證人吳福賢交付車牌號碼ＧＡ－八七五二號
      車輛予被告維修之日期，為九十三年六月底，而被害人乙○○發現車牌號碼Ｖ
      Ｃ－三五二七號車輛遭竊之時間，則為九十三年七月十日下午四時許，此經證
      人吳福賢、被害人乙○○分別於警、偵訊中陳述屬實，並有車輛協尋證明單一
      張存卷可憑，則被告殊無可能於被害人乙○○所有之車牌號碼ＶＣ－三五二七
      號車輛尚未失竊前，即於九十三年六月底之前，在其經營之汽車修護廠，受不
      知名客人之託，代為修理車牌號碼ＶＣ－三五二七號車輛，由是益徵被告前開
      辯解與事實有悖，委無可取，其應係先受證人吳福賢之委託修理裕隆廠牌車牌
      號碼ＧＡ－八七五二號車輛，因見證人吳福賢送修之車輛大樑已嚴重龜裂，車
      身無法維修使用，方起意於九十三年七月初某日凌晨，在高雄縣鳳山市○○里
      ○○路二二六巷口，持一字起子下手竊取同廠牌之被害人乙○○所有車牌號碼
      ＶＣ－三五二七號車輛，再以俗稱「借屍還魂」方式偽造該贓車之引擎及車身
      號碼並改懸ＧＡ－八七五二號車牌號碼後，將贓車交付證人吳福賢以代維修，
      至為灼然。
（三）綜上所述，被告所辯純屬事後卸責之詞，不足採信。事證明確，其犯行應堪認
      定。
二、按刑法第三百二十一條第一項第三款之攜帶兇器竊盜罪，係以行為人攜帶兇器竊
    盜為其加重條件，此所謂兇器，其種類並無限制，凡客觀上足對人之生命、身體
    、安全構成威脅，具有危險性之兇器均屬之，且祇須行竊時攜帶此種具有危險性
    之兇器為已足，並不以攜帶之初有行兇之意圖為必要（最高法院七十九年臺上字
    第五二五三號判例意旨參照）。查被告為竊盜行為時攜之為工具使用之一字起子
    一支，長度十八點五公分，一端塑膠柄，長八點五公分，另端為金屬材質，長十
    公分，尖端呈扁平銳利狀等情，業據本院於審理時當庭勘驗無誤，若持以攻擊人
    身，自足以對人之生命、身體及安全構成威脅，是該物品足供兇器使用甚明。次
    按汽車之引擎及車身號碼，乃製造廠商對該車出廠時之識別文字，一面表示其出
    廠之年度及批號，一面亦代表其品質與信譽，係為表示一定用意之證明，係屬刑
    法第二百二十條規定以文書論之文書，而就原有文書，若變更其本質，使其發生
    完成相反之效用者，則屬偽造而非變造。本案被告將竊得之被害人乙○○所有原
    車牌號碼ＶＣ－三五二七號車輛，其引擎號碼ＹＬＮ三二一ＳＴＤ六四六四○號
    後面三碼磨平，另打造「三○六」，創設該贓車引擎號碼為ＹＬＮ三二一ＳＴＤ
    六四三○六號，另將該贓車之車身號碼ＳＧＤ○六四七五七號後面六碼磨平，另
    打造「Ｌ○六九○○」，創設該贓車車身號碼為ＳＧＬ○六九○○號，業已變更
    原有準私文書之本質，而屬偽造準私文書之行為，且自足生損害於公路監理機關
    對於車籍登記管理之正確性，及被害人乙○○所有權行使之權利。是核被告攜帶
    一字起子，竊取原車牌號碼ＶＣ－三五二七號車輛所為，係犯刑法第三百二十一
    條第一項第三款之攜帶兇器竊盜罪；又被告將竊得之贓車引擎及車身號碼重新打
    磨，偽刻為證人吳福賢所有車輛之原始引擎及車身號碼，並於完成後將贓車交付
    證人吳福賢部分，則係犯同法第二百十六條、第二百二十條、第二百十條行使偽
    造準私文書罪，檢察官認被告此部分所為僅成立偽造準私文書罪，雖有未洽，惟
    因偽造與行使行為間，僅係犯罪階段不同，起訴法條固漏引刑法第二百十六條，
    但檢察官起訴之犯罪事實已記載被告行使行為，本院尚無庸變更起訴法條。被告
    偽造準私文書之低度行為，為行使之高度行為所吸收，不另論罪。被告所犯上開
    攜帶兇器竊盜罪與行使偽造準私文書二罪間，有方法與結果之牽連關係，應從一
    重之攜帶兇器竊盜罪處斷。被告曾因違反區域計畫法案件，經本院以九十一年度
    簡字第一二０四號判處有期徒刑二月確定，於九十二年四月二十九日易科罰金執
    行完畢，有臺灣高等法院被告全國前案紀錄表存卷可按，其受有期徒刑之執行完
    畢後，五年內再犯本案有期徒刑以上之罪，為累犯，應依刑法第四十七條之規定
    加重其刑。爰審酌被告以俗稱「借屍還魂」之方法，持一字起子下手竊取被害人
    乙○○所有之車輛後，予以偽造引擎及車身號碼，再將該贓車交付予不知情之證
    人吳福賢，使失主不易尋回贓車，實不宜輕縱，惟念犯後坦承部分犯行，且已與
    被害人乙○○達成和解，有和解同意書一紙存卷供參，態度甚佳等一切情狀，量
    處如主文所示之刑。扣案一字起子係被告所有供行竊所用之物，此經被告於警訊
    時供承非虛，而打字模具則係被告所有供其偽刻引擎及車身號碼所用之物，復據
    被告於本院審理時坦認在卷，爰均依刑法第三十八條第一項第二款之規定宣告沒
    收。至扣案供證人吳福賢駕駛贓車所用鑰匙一支，因被告否認為其所有，且核與
    本案被告加重竊盜及行使偽造準私文書之犯行無直接關聯性，自不得為沒收之諭
    知；另被告於本院審理中陳明其持以磨平引擎及車身號碼所用之挫刀一支業已丟
    棄，故未扣案等語，本院復查無證據證明該挫刀現仍存在，亦不予宣告沒收，附
    此敘明。
三、公訴人另以被告將贓車改造完成後，交付不知情之證人吳福賢，並收取一萬五千
    元之修車款，認被告另涉犯刑法第三百三十九條第一項之詐欺罪嫌云云，然查被
    告將贓車交付證人吳福賢，係攜帶兇器竊盜車輛後處分贓物之行為，應不另負詐
    欺罪責，惟公訴人認此部分與前揭有罪部分有牽連犯之裁判上一罪關係，自無庸
    另為無罪之諭知。
據上論斷，應依刑事訴訟法第二百九十九條第一項前段，刑法第三百二十一條第一項
第三款、第二百十六條、第二百二十條、第二百十條、第五十五條、第四十七條、第
三十八條第一項第二款，判決如主文。
本案經檢察官甲○○到庭執行職務。
中　　　華　　　民　　　國　　九十三　　年　　 十二 　　月　　 三十 　　日
                                  臺灣高雄地方法院刑事庭
                                  審判長法官  張桂美
                                        法官  唐中興
                                      　法官  莊珮君
右正本證明與原本無異。
如不服本判決，應於判決送達後十日內，向本院提出上訴狀。
                                  法院書記官  呂怜勳
中　　　華　　　民　　　國　　九十三　　年　　 十二 　　月　　 三十 　　日
附錄：
刑法第三百二十一條第一項
犯竊盜罪而有左列情形之一者，處六月以上、五年以下有期徒刑：
一  於夜間侵入住宅或有人居住之建築物、船艦或隱匿其內而犯之者。
二  毀越門扇、牆垣或其他安全設備而犯之者。
三  攜帶兇器而犯之者。
四  結夥三人以上而犯之者。
五  乘火災、水災或其他災害之際而犯之者。
六  在車站或埠頭而犯之者。
刑法第二百十六條
行使第二百十條至第二百十五條之文書者，依偽造、變造文書或登載不實事項或使登
載不實事項之規定處斷。
刑法第二百十條
偽造、變造私文書，足以生損害於公眾或他人者，處五年以下有期徒刑。
刑法第二百二十條第一項
在紙上或物品上之文字、符號、圖畫、照像，依習慣或特約，足以為表示其用意之證
明者，關於本章及本章以外各罪，以文書論。
